臺灣彰化地方法院刑事判決　　　　　　　　　　　　　九十一年度訴字第一五號
　　公　訴　人　臺灣彰化地方法院檢察署檢察官
　　被　　　告　丙○○
右列被告因殺人未遂案件，經檢察官提起公訴（九十年度偵字第三八七八號），本院
判決如左：
    主      文
丙○○傷害人之身體，處拘役伍拾日，如易科罰金，以佰元折算壹日。
扣案之香蕉刀及剪刀各壹支均沒收。
    事      實
一、丙○○與甲○○為夫妻，丙○○前於民國九十年一月一日上午六時二十分許，帶
    同警方至彰化縣二林鎮金城賓館房間內查獲乙○○與甲○○同處一室，乙○○、
    甲○○與丙○○三人並於同日在彰化縣二林鎮鄉鎮調解委員會成立調解，乙○○
    與甲○○二人保證自調解日起絕不再來往，亦不再以電話互相聯絡，丙○○則同
    意原諒乙○○與甲○○。惟乙○○自上開調解成立後，竟違反其向丙○○保證絕
    不再與甲○○來往之約定，仍與甲○○繼續聯絡、來往，丙○○因不堪其家庭仍
    繼續受乙○○破壞，乃於九十年五月二十七日上午五時四十分許，攜帶其所有之
    香蕉刀及剪刀各一支，至彰化縣芳苑鄉○○村○○路一八０巷二十三號乙○○之
    居所，敲乙○○住處之房門，待乙○○起身開門探頭到門外看何人敲門時，丙○○即基於傷害之故意，持香蕉刀、剪刀各一支，朝乙○○之手臂、臉部及頭部揮
    、刺，致乙○○因而右手臂內側受有六╳二╳一公分之撕裂傷、臉部受有三公分
    （近下巴）、二公分（眼睛下方）之撕裂傷等傷害，乙○○乃用力將房門關上並
    鎖上，丙○○則無法繼續持刀傷害乙○○。嗣經洪順天發現報警，警方始當場逮
    捕丙○○，並在其口袋中查獲作案用之剪刀一支，並在其所駕駛之車牌號碼ＪＶ
    ─四六七七號自用小客車內，扣得犯案用之香蕉刀一支。
二、案經被害人乙○○訴由彰化縣警察局和美分局報請台灣彰化地方法院檢察署檢察
    官偵查起訴。
    理      由
一、訊據被告丙○○對於右揭事實坦承不諱，核與告訴人乙○○指訴及證人洪順天證
    述情節相符，並有診斷書、財團法人彰化基督教醫院二林分院九十年六月二十八
    日彰基二字第九００六一八號函、法務部調查局鑑定通知書、勘驗筆錄、現場簡
    圖各一份及照片四張在卷可稽，此外復有香蕉刀及剪刀各一支扣案可資佐證，是
    以本件事證已臻明確，被告傷害犯行堪予認定。
二、本件公訴人認被告涉有殺人未遂罪嫌，無非係以告訴人遭守在門旁之被告刺殺，
    並立刻關閉房門，被告仍試圖推開房門及出言恐嚇要殺死被害人等情，業據告訴
    人指述甚詳，且被告於警局詢問中及偵查中，對於其在口袋中查獲之剪刀，均供
    稱係要「拿來同歸於盡」之用，再以被告對於告訴人在前開調解後仍與其夫甲○○繼續來往，怨恨極深之情況觀之，被告當時主觀上應係出於殺人之故意無訛，
    所辯只是要「教訓」告訴人云云，無非避重就輕之詞，不足採信，至於財團法人
    彰化基督教醫院二林分院雖以彰基二字第九００六一八號函覆謂：乙○○「當時
    無生命危險」，然此係告訴人當時閃避得宜之結果，尚不足以阻卻被告殺人行為
    及故意之成立，再證人洪順天證稱：當時聽到乙○○家中傳出吵鬧聲，前去查看
    ，發現被告手中拿著一包用衣服或布包裏著的東西，乙○○告訴伊說她會死，伊
    去敲門看到乙○○全身是血等語，足見當時被告主觀上確有致告訴人於死之意思
    為主要論據。按刑法上之殺人罪與傷害罪之區別，以加害人加害之初有無戕害他
    人生命之故意為斷。至其受傷之多寡，所加害是否為致命部分以及所用之凶器，
    有時雖可藉為認定有無殺意之心證，究不能據為絕對標準，此有最高法院四十七
    年度台上字第一三六四號及十八年台上字第一三０九號判例可資參照。經查：告
    訴人於九十一年二月十九日到庭陳稱：我也不知道被告是要殺我或只是要傷害我
    等語，而被告於九十年五月二十七日檢察官訊問時係供稱：我拿刀刺乙○○只是
    想教訓她而已，並無殺死她之意思等語，又被告作案時所持之香蕉刀之刀刃外表
    銹蝕並彎曲，此有勘驗筆錄一份在卷可稽，若被告確有置告訴人於死之意思，則
    其為何又拿此刀刃外表銹蝕並彎曲之香蕉刀作案，再參以告訴人係被香蕉刀刺傷
    ，而受有右手臂內側六╳二╳一公分之撕裂傷、臉部受有三公分（近下巴）、二
    公分（眼睛下方）之撕裂傷等傷害，就醫當時無生命危險，此有財團法人彰化基
    督教醫院二林分院九十年六月二十八日彰基二字第九００六一八號函在卷可稽，
    益證被告並無具有使告訴人喪失生命之故意，而被告雖因告訴人違反保證絕不再
    與甲○○來往之約定，仍與甲○○繼續聯絡，而對之怨恨，並選擇以香蕉刀刺傷
    告訴人，惟並無法以此即認被告當時主觀上並非出於傷害之犯意而係基於殺人之
    故意，再證人洪順天證稱：告訴人告訴伊她會死，伊去敲門看到告訴人全身是血
    等語，此亦不足為被告確係有殺人故意之佐證，又被告縱於當時有稱要與告訴人
    同歸於盡，然此亦係因告訴人違反其向被告保證絕不再與甲○○來往之約定，仍
    與甲○○繼續聯絡，被告因不堪其家庭仍繼續受告訴人破壞，一時所講之氣話，
    並不足認被告當時主觀上確有致告訴人於死之意思，綜上所述，足認被告並無具
    有使告訴人喪失生命之故意，要難遽以殺人未遂罪論處，依首揭說明，應認被告
    係基於傷害之故意持香蕉刀刺傷告訴人。
三、核被告所為，係犯刑法第二百七十七條第一項之傷害罪。公訴人雖認被告係犯刑
    法第二百七十一條第二項、第一項之殺人未遂罪嫌，惟本院認被告係犯傷害罪，
    已如上述，是以起訴法條尚有未洽，惟因起訴基本事實同一，是以起訴法條應予
    變更，併此敘明。爰審酌被告係因告訴人因與被告之夫通姦，為警查獲後，告訴
    人竟違反其保證絕不再與被告之夫來往之約定，仍與被告之夫繼續聯絡來往，被
    告因不堪其家庭仍繼續受告訴人破壞，始犯本案及其犯罪目的、手段、所生之危
    害及犯罪後之態度等一切情狀，量處如主文所示之刑，並諭知易科罰金之折算標
    準。扣案之香蕉刀及剪刀各一支經笨基乙基丙二醯尿試劑血跡螢光試驗法及抗人
    血紅素血清免疫沈降反應檢驗法檢測，皆呈陽性反應，表示均有人血存在，此有
    法務部調查局鑑定通知書一份在卷可稽，足認該香蕉刀及剪刀各一支均供犯罪所
    用之物，且均係被告所有，爰併予宣告沒收。
據上論斷，應依刑事訴訟法第二百九十九條第一項前段、第三百條，刑法第二百七十
七條第一項、第四十一條第一項前段、第三十八條第一項第二款，罰金罰鍰提高標準
條例第一條前段、第二條，判決如主文。
中      華      民      國    九十一    年      五      月    三十一    日
                                    臺灣彰化地方法院刑事第二庭
                                        法      官  石  馨  文
右正本證明與原本無異。
如不服本判決，應於判決送達後十日內向本院提出上訴狀（須附繕本）。
告訴人或被害人對於判決如有不服具備理由請求檢察官上訴者，其上訴期間之計算係
以檢察官收受判決正本之日期為準。
                                        法院書記官  呂  雅  惠
中      華      民      國    九十一    年      六    月      四      日
刑法第二百七十七條
傷害人之身體或健康者，處三年以下有期徒刑，拘役或一千元以下罰金。
犯前項之罪，因而致人於死者，處無期徒刑或七年以上有期徒刑，致重傷者，處三年
以上，十年以下有期徒刑。
